【裁判字號】    96,抗,288
【裁判日期】    980901
【裁判案由】    本票裁定
【裁判全文】
臺灣臺北地方法院民事裁定               96年度抗字第288號
再 抗告 人  甲○○
代  理  人  徐正坤律師
上列再抗告人因與相對人臺灣新光商業銀行股份有限公司間本票
裁定事件，對於中華民國96年9月29日本院96年度抗字第288號裁
定，提起再抗告，本院裁定如下：
    主  文
再抗告駁回。
再抗告程序費用由再抗告人負擔。
    理  由
一、按對於非訟事件抗告法院之裁定再為抗告，僅得以其適用法
    規顯有錯誤為理由，並經原法院之許可者為限；前項許可，
    以原裁定所涉及之法律見解具有原則上重要性者為限；民事
    訴訟法第436條之3第3項、第4項及第436條之6之規定，於第
    3項之抗告準用之，非訟事件法第45條第3項、第4項、第5項
    分別定有明文。而所謂適用法規顯有錯誤，係指裁判違背法
    規或現存判例解釋者，亦即抗告法院所為之裁定，就其取捨
    證據所確定之事實，適用法規所持法律上判斷顯有錯誤而言
    （最高法院71年台再字第210號、57年台上字第1091號判例
    意旨參看）。而所謂原則上之重要性，係指該再抗告事件涉
    及之法律問題意義重大，而有加以闡釋之必要而言。
二、本件再抗告意旨略以：抗告法院認定執票人是否曾提示之事
    實，應由發票人就執票人未提示之事實負舉證之責，此見解
    顯違反最高法院19年上字第385號、42年台上字第170號判例
    所示主張消極事實者，就其事實不負舉證責任之意旨，為適
    用法規顯有錯誤云云，爰依法提起再抗告。
三、按匯票上雖有免除作成拒絕證書之記載，執票人仍應於所定
    期限內，為承兌或付款之提示，但對於執票人主張未為提示
    者，應負舉證之責，票據法第95條定有明文。依同法第124
    條，前開規定並為本票追索權之行使所準用。又前開關於舉
    證責任之規定，既為法律特別規定，為民事訴訟法第277條
    但書所稱之「法律別有規定」，自應優先於關於舉證責任之
    一般規定。從而，本院以再抗告人主張執票人就系爭免除作
    成拒絕證書本票未為提示，然未能舉證，因此駁回抗告人之
    抗告，並無何適用法律顯有錯誤之情形。再抗告人主張應由
    主張權利之執票人負舉證之責，顯與前揭票據法明文規定、
    無庸闡釋之文義相違，難認涉及「有原則上之重要性」之法
    律見解。故再抗告人再為抗告，不合於非訟事件法第45條第
    3項、第4項之規定，自不應許可。
四、據上論結，本件再抗告為不合法，依非訟事件法第45條第5
    項、第21條第2項、第24條第1項，民事訴訟法第436條之3第
    3項、第78條，裁定如主文。
中    華    民    國    98    年    9     月    1     日
                  民事第三庭    審判長法  官  丁蓓蓓
                                      法  官  孫正華
                                      法  官  魏式瑜
以上正本係照原本作成
本件得逕向最高法院抗告。
中    華    民    國    98    年    9     月    1     日
                                書記官  曾鈺馨


司法院資訊處製作；財團法人民間司法改革基金會備份。
